臺灣板橋地方法院民事判決　　　　　　　95年度訴字第2109號
原　　　告　甲○○○Thom.
訴訟代理人　陳彥希律師
複代理人　　莊植寧律師
被　　　告　奧地利商汎沃科技股份有限公司（Funworld A.G.
　　　　　　）
　　　　　　　　　　　　rfl.
兼法定代理　乙○○Josef.
人
　　　　　　　　　　　　fli.
共　　　同　劉宗欣律師
訴訟代理人　林曉瑩律師
　　　　　　陳蒨儀律師
　　　　　　何美蘭律師
複代理人　　蘇儀騰律師
上列當事人間請求損害賠償事件，經本院於民國96年11月28日言
詞辯論終結，判決如下：
    主  文
原告之訴及其假執行之聲請均駁回。
訴訟費用由原告負擔。
    事實及理由
壹、程序方面：
一、當事人就已繫屬於外國法院之事件更行起訴，如有相當理由
    足認該事件之外國法院判決在中華民國有承認其效力之可能
    ，並於被告在外國應訴無重大不便者，法院得在外國法院判
    決確定前，以裁定停止訴訟程式，民事訴訟法第182 條之2
    第1項前段定有明文。
二、本件原告雖於本院民國96年8 月23日審理時以言詞聲請停止
    訴訟，並略以：本件訴訟另行在奧地利法院起訴，請於奧地
    利法院判決確定後在進行本件訴訟云云。惟查奧地利之民事
    訴訟事件係由原告以台灣汎沃科技股份有限公司之法定代理
    人地位，以台灣汎沃科技股份有限公司公司之名義對於奧地
    利商汎沃科技股份有限公司民事訴訟，已據原告於本院96年
    11月28日審理時審述甚明，而本件民事訴訟係由甲○○○為
    原告，對於被告奧地利商汎沃科技股份有限公司、乙○○提
    起民事訴訟，兩件民事訴訟之當事人不同，並無就已繫屬於
    外國法院之事件更行起訴問題，自無民事訴訟法第182 條之
    2 第1 項前段之適用。則原告依據民事訴訟法第182 條之2
    第1 項前段規定聲請停止本件訴訟，於法不合，不應准許。
貳、實體方面：
一、本件原告起訴主張：
  (一)緣被告奧地利商汎沃科技股份有限公司（Ｆunworld ＡＧ）
    為歐洲地區知名資訊軟體及電子零組件製造商。被告為借重
    原告在電子遊戲機業務之經營長才以拓展東南亞地區經營據
    點，被告之負責人即共同被告乙○○與原告於西元2000年簽
    訂合資協議書，並於民國89年2 月在台灣共同出資合組台灣
    汎沃公司，由居住於臺灣之原告甲○○○擔任董事長，負責
    公司業務之執行。
  (二)汎沃公司為被告Ｆunworld ＡＧ公司在東南亞之據點，負責
    在亞洲地區經營銷售被告公司之產品。惟自89年底起，Ｆun
    world ＡＧ公司拒不依約給付零件設備，且所提供之零件有
    嚴重瑕疵，致使汎沃公司將Ｆunworld ＡＧ之產品出售予東
    南亞地區之客戶後，因機件故障及操作失常，造成客戶之嚴
    重損害，而一再向汎沃公司求償。由於Ｆunworl dＡＧ公司
    嚴重違反給付貨品之契約義務，致汎沃公司無法交貨予客戶
    ，並遭受客戶索賠，而受有鉅額之損失。原告依法於90年7
    月3 日召集汎沃公司股東臨時會，並決議由原告代表汎沃公
    司前往奧地利法院，對Ｆunworld ＡＧ公司提起民事訴訟，
    請求賠償汎沃公司8,567,477 元之損害。
  (三)詎料被告兩人為防阻汎沃公司之求償，企圖打消奧地利之民
    事訴訟，竟自90年7 月間起，於附表所示之時間，連續故意
    以如附表所示背於善良風俗之方法，以發動訴訟、寄發函件
    、偽刻印章等方式，強烈詆毀並攻擊原告之名譽、信用及人
    身自由，造成原告之財產及非財產上之損害。
  (四)原告因被告之違約及侵權行為遭受損害，有權請求賠償：
  契約：被告為發展亞洲市場，前於1999年與原告簽署合資協
    議書，約定雙方在台灣合資成立公司，以擴展被告Ｆunworl
    d ＡＧ產品之亞洲市場。而被告為脫免瑕疵產品之民事賠償
    責任，竟使用各項不法手段，不惜打擊原告信用及聲譽，企
    圖阻撓原告代表汎沃公司求償。被告所為已經嚴重違反合資
    契約之附隨義務，使原告遭受鉅大損害，成立不完全給付，
    被告應依民法第226 條第1 項、第227 條、第227 條之1 準
    用第195 條、第28條、第215 條等債務不履行之規定負賠償
    責任。
  侵權行為：如上所述，被告自90年7 月間起，連續故意以背
    於善良風俗之方法，或憑故意，或因過失，而利用發動訴訟
    、寄發函件、偽刻印章等手段，強烈詆毀並攻擊原告之名譽
    、信用及人身自由，造成原告之財產及非財產上之損害。則
    被告依民法第184 條第1 項前段及後段、第185 條、第195
    條、第28條及第215 條等規定，應負損害賠償責任。
  (五)原告所受之損害：
  投資損失：當初被告邀由原告合資在台設立汎沃公司，目的
    在於借重原告電子遊戲機領域之經營長才，擴展亞洲地區經
    營據點，互創更高商業利潤。詎料在汎沃公司股東會決議對
    被告公司訴追違約責任後，被告不惜以假處分及其他方式凍
    結除自身以外所有董事及監察人之職權，導致汎沃公司自90
    年起業務停頓。被告更挾其持股百分之51之多數股東權優勢
    ，處處杯葛汎沃公司之營運計畫，使汎沃公司資金匱乏，終
    致無法營業，以致原告之投資及出借與汎沃公司之金額完全
    無法收回。原告出資金額計新臺幣1,249,970 元，另原告於
    公司設立之初曾於89年8 月21日貸與汎沃公司新臺幣4,350,
    000 元，此等損害應由被告負賠償之責。
  為請求民事賠償及防衛自己權利而必須支出之費用：原告為
    推動在奧地利法院向被告Ｆunworld ＡＧ求償之民事訴訟，
    必須委請奧地利律師代理進行各項訴訟行為，且必須一再前
    往奧地利與律師商議訴訟策略，提供訴訟文件及資料。此均
    係必要之支付費用。再者，被告在台灣惡意或過失對原告發
    動各項訴訟程序，攻詰原告之信用及聲譽，並企圖羅織原告
    入罪。原告為外國人，不能通曉中文，必須委請本地律師代
    理各項程序及進行辯護，以防衛自己合法之權益。自2001年
    以來，原告為委請奧地利律師及本地律師所支付之費用，以
    及原告多次前往奧地利開會研商之各項旅費等，合計已高達
    新臺幣5,000,000 元以上。此項費用乃被告施加於原告之損
    害，應由被告負賠償責任。
  名譽及精神之損失：原告本為汎沃公司董事長，在社會上具
    有高尚地位，其能力在國際商場及電動遊戲機產業界備受尊
    重與肯定。被告上述各項攻擊行為，例如不實指控原告遭股
    東會解任職務，並將捏造不實之股東會議事錄，聲請假處分
    裁定禁止行使董事長職務，主動向第三人散佈原告遭法院禁
    止行使職務，致原告職場信譽遭受嚴重損害，暨被告憑恃假
    處分裁定對原告提起各項訴訟以及誣指原告偽造文書，已對
    原告造成莫大之名譽及信用損失，且使精神上飽受摧折與困
    擾。原告依民法第195 條第1 項規定，請求被告賠償原告名
    譽及精神損害新臺幣2,500,000 元。
  綜上所述，原告因被告違約及侵權行為，已受有至少新臺幣
    13,000,000元以上之財產及非財產上之損害。原告僅先就其
    中新臺幣5,400,000 元部分起訴求償，其餘部分則另行求償
    等語。
  (六)為此，依據侵權行為與契約之法律關係，請求：被告應連
    帶給付原告新臺幣5,400,000 元，及自起訴狀繕本送達之翌
    日起至清償日止，按年息百分之5 計算之利息；訴訟費用
    由被告連帶負擔。並陳明願供擔保請准宣告假執行。
二、被告則以：
  (一)被告奧地利商汎沃科技國際股份有限公司於89年在台投資設
    立汎沃公司，並為其最大股東，另一被告乙○○為被告公司
    之代表人，並為被告公司在汎沃公司之法人股東代表人及董
    事，原告則亦為汎沃公司之股東。由於被告公司位於奧地利
    ，乃全心信任在台之原告甲○○○、訴外人卓鴻圖及陳玲文
    等人。詎渠等竟趁被告公司代表人乙○○及另一董事卡爾賽
    不在台灣，又未出具委託書或授權書之狀況下，明知資誠會
    計師事務所僅負責辦理公司登記事項而不包括投票選舉董監
    事等事宜，竟先於89年2 月23日，告知資誠會計師事務所被
    告公司欲選舉甲○○○為董事長，再授意資誠會計師事務所
    虛偽記載「出席董事計四名」、「互選甲○○○先生擔任本
    （汎沃）公司董事長」之汎沃公司董事會議事錄，並進而向
    經濟部辦理公司登記。由於原告甲○○○與訴外人卓鴻圖之
    不法行為，引發被告公司之強烈質疑，且汎沃公司之營運在
    原告不當管理下，亦產生諸多危機，被告公司為確保權益，
    乃由乙○○與另一董事卡爾賽聯名於90年3 月21日致函原告
    甲○○○，請求汎沃公司董事會召開股東臨時會，改選董事
    並討論汎沃公司之營運區域計畫及財務狀況；經被告公司多
    次催促，原告甲○○○終於同年6 月20日以董事會名義發出
    將於90年7 月3 日召開股東臨時會之開會通知，其上並載有
    改選董事之議程。於90年7 月3 日股東臨時會會議當日，進
    行至原議程上所列改選董事議程時，被告公司股東代表人廖
    英智提出動議，解任原告甲○○○、訴外人卓鴻圖及卡爾賽
    董事職務，並解任訴外人陳玲文監察人職務，該動議並符合
    原訂議程之目的；此時原告甲○○○雖為私人利益而不願將
    上述動議交付表決，但前開議案已經出席股東表決權過半數
    之同意而通過，故原告自斯起已不再為汎沃公司之董事，僅
    餘被告公司指派之代表人乙○○為該公司之董事。然原告不
    願配合辦理公司變更登記，並仍以汎沃公司之董事長自居。
    嗣汎沃公司於92年10月30日舉行股東臨時會，決議選任被告
    乙○○、Ei eter Stuiber 、Kurt Hagerberger、Marco
    Huter 為新任董事，並於當日舉行董事會選任乙○○為新任
    董事長。
  (二)原告起訴主張被告等應依債務不履行及侵權行為之規定負損
    害賠償責任云云；為原告並未就其主張之情形如何符合債務
    不履行或侵權行為請求之要件為具體說明，亦未舉證以實其
    說，其主張顯無足採，僅一一駁斥說明如下：就契約部分而
    言，原告欲依債務不履行之規定向被告請求損害賠償，應詳
    實說明、並舉證證明被告公司之何行為違反附隨義務？造成
    原告如何之損害？其間之因果關係為何？析言之：
  行為：因原告不當之管理方式，使汎沃公司出現危機。被告
    公司為確保利益，遂決議解任原告之舉。原告至遲自90 年7
    月3 日汎沃公司之股東臨時會後，已非汎沃公司之董事長，
    然卻仍對外行使董事長職權，被告公司為正視聽，避免影響
    汎沃公司權益，便以信函之方式，或於接受專訪時，向業界
    表示原告已遭汎沃公司解任之事實。被告此舉乃在向業界及
    消費者陳述正確事實，並無打擊原告信用及聲譽之惡意，自
    無違反附隨義務之可言。
  因果關係：公司為一法人組織，其意思形成機關為股東會及
    董事會且因其非自然人，無法自為行為，只能將股東會或董
    事會之決議委由其代表人為之。汎沃公司既為一法人組織，
    則公司之行為必當經過董事會或股東會之決議通過後，再依
    公司法第208 條第3 項規定委由董事長代表公司為之。今汎
    沃公司因原告不當管理肇致公司危機，為求公司之最大利益
    ，乃由董事會、股東會決議解任原告之職務，此完全符合公
    司法上之規定；向市場宣布原告已非汎沃公司之董事長，亦
    為公司導正視聽之政策，二行為皆與汎沃公司是否進行求償
    無關，被告有何違反合資契約之附隨義務可言？原告指稱被
    告企圖阻撓原告代表汎沃公司於奧地利向被告求償，違反附
    隨義務云云，顯屬無稽。
  損害：原告應具體說明該奧地利訴訟求償若干、該訴訟之勝
    算如何、原告未代表汎沃公司是否即會導致該訴訟之敗訴等
    並提出實證，今原告未具體證明上述要件即妄稱遭受重大損
    失，更可徵見其主張毫無根據。
  原告復指稱被告公司提供之產品有諸多瑕疵，已明顯違反合
    資契約下產品供應責任，被告杯葛汎沃公司營運計畫，使汎
    沃公司資金匱乏致無法營業，更嚴重違反合資契約云云。惟
    原告就其所指稱之債務不履行責任之要件，亦完全未為說明
    及舉證，包括：瑕疵產品為何？被告公司何時漠視並拒絕修
    補？原告所受損害為何？損害額若干？原告所受之損害與瑕
    疵產品之因果關係為何？原告就上述構成要件全未舉證說明
    ，即空言指稱被告應負債務不履行責任云云，其主張顯無足
    採。
  原告就其所指稱之借貸關係，至今亦未提出任何證據證明之
    ，而止於空言主張；原告主張其曾出借新臺幣4,350,000 元
    予汎沃公司云云，並舉借貸契約為證。惟此借貸契約之中文
    節譯，表示借款人為甲○○○，貸款人為汎沃公司。為英文
    版合約之借款人及貸款人簽名，乃同一人，且並無汎沃公司
    之公司章。故該借貸合約之效力及證據力顯有疑義。再者，
    若原告甲○○○代表汎沃公司與其個人簽署借貸合約，亦屬
    自己代理之法律行為，依民法第106 條之規定，該自己代理
    之法律行為應為法律所禁止。抑有進者，金錢借貸為要物契
    約，原告應先證明確將4,350,000 元交付予汎沃公司。況且
    ，縱使原告能證明該借貸契約為真，其亦得基於借貸關係向
    汎沃公司求償，原告基於貸與人之權利既仍存在，渠有何損
    害可言？而就出資額部分，原告未具體說明被告之何行為導
    致原告受有如何之損害？損害額若干？況且，原告之出資金
    額仍依比例存在於汎沃公司，原告基於股東之權利既仍存在
    ，渠又有何損害可言？
  (三)就原告主張被告侵權行為部分而言：
  原告於起訴狀第3 頁至第5 頁敘述其所主張之事實，隨即指
    被告「連續故意以背於善良風俗之方法，... 造成原告之財
    產及非財產上之損害。」而應依民法第184 條第1 項前段及
    後段、第185 條規定負損害賠償責任云云。然原告就其列表
    之何一不法手段主張構成何一侵權行為，又該不法手段之哪
    一部份符合侵權行為之何項構成要件，則完全未有論述。
  再者，被告乙○○於汎沃公司89年2 月23日發起人會議及第
    一次董事會會議時並不在台灣，而汎沃公司發起人會議及第
    一次董事會卻出現「發起人全體出席」、「出席董事會議者
    ... 乙○○」等記錄，顯見該二會議記錄內容並不實在，而
    屬偽造。被告公司為汎沃公司之最大股東，所佔股份超過已
    發行股份總數之半數，另一被告乙○○則為被告公司之法人
    代表。依公司法第144 條準用第174 條之規定，創立會之程
    序及決議準用股東會之決議方法，則在被告公司之法人代表
    乙○○未出席之情形下，因出席股東之股份未達已發行股份
    總數之半數，該次創立會依法並不能召開，所做成之決議亦
    屬無效。據此，汎沃公司第一次董事會，亦因創立會尚未合
    法選出董事，故所做成之決議亦屬無效。從而，該二次會議
    之決議皆屬無效，原告甲○○○自始即非汎沃公司合法之董
    事長。今原告主張之侵權行為既係基於原告甲○○○為汎沃
    公司之董事長身份而生，其主張顯失所據。
  退步言之，縱使汎沃公司發起人會議及第一次董事會會議之
    決議有效，原告亦已於90年7 月3 日汎沃公司臨時董事會時
    遭決議解任：依90年7 月之公司法第199 條及同法第174 條
    規定，股東會得以普通決議之方式，決議解任董事。依汎沃
    公司90年7 月3 日之股東臨時會會議記錄，出席股東包含被
    告公司、卓鴻圖、陳玲文及原告甲○○○，超過已發行股份
    總數之半數；且會議當日確有進行解任原告甲○○○、卓鴻
    圖、卡爾賽及陳玲文等董監事之議案。被告公司既為汎沃公
    司之最大股東，所持有之股份超過已發行股份總數之半數，
    則被告公司既表決同意「解任原告甲○○○、卓鴻圖、卡爾
    賽及陳玲文等董監事」之議案，依當時之公司法第199 條規
    定，該決議已合法通過，不因沒有其他股東對此議案提出覆
    議而異其結果。基此，原告甲○○○之董事長職務，至遲已
    於90年7 月3 日之股東臨時會決議解任。原告雖舉出汎沃公
    司91年2 月6 日之公司變更事項登記表，主張該時董事長仍
    登記為原告甲○○○，尚未變更。惟依公司法第12條規定係
    採登記對抗主義，其已變更之事項未為變更登記者亦生效力
    ，僅不得對抗第三人。原告甲○○○既於汎沃公司90年7 月
    3 日之臨時股東會遭決議解任，則自斯時起原告即非汎沃公
    司之董事長，不因未為變更登記而異其結果。
  綜上所述，原告就其主張之侵權行為之構成要件全未說明，
    亦未提出任何證據證明之；再者，原告所舉之侵權事實均是
    基於其董事長之身分，且均發生在90年7 月10日之後，惟原
    告已於90年7 月3 日之汎沃公司股東臨時會遭決議解任董事
    職務，則其主張之侵權行為損害賠償請求權自無理由。
  (四)就原告主張其所受損害部分而言：
  原告除請求為進行訴訟所支出之交通費外，尚請求委任律師
    之費用；惟我國民事訴訟法除第三審外，並未採律師強制主
    義，最高法院86年台上字第1894號判決明揭：「再按我國民
    事訴訟並未採用律師訴訟進行主義，當事人委任律師與否，
    原有自由選擇之權，法院亦不因其未委託律師，在調查證據
    或自由心證上有何歧異，故因委任律師所支出之費用，尚難
    令由敗訴人負擔」。準此，原告主張被告賠償其因進行訴訟
    所支出之律師費用，顯無足採。
  名譽及精神損失：原告並未具體說明其主張之請求權基礎及
    該請求權之各項要件，其主張已無足採。縱被告確需負非財
    產上之損害賠償責任，原告何以得請求高達250 萬元之名譽
    及精神損失，其理由及正當性何在，俱未見原告提出令人信
    服之證據及說明，可徵見原告之請求顯屬浮誇不實而應予駁
    回等語，資為抗辯。
  (五)為此，請求駁回原告之訴及其假執行之聲請。並陳明如受不
    利判決，請准被告供擔保免為假執行。
三、兩造不爭執之事實：
  (一)汎沃科技股份有限公司（下稱台灣汎沃公司）係於89年4 月
    10日由經濟部中部辦公室辦理設立登記，原始股東為奧地利
    商汎沃科技股份有限公司（下稱奧商汎沃公司）、卡爾賽、
    甲○○○、卓鴻圖、陳玲文、楊忠波、張朝榮，持股分別為
    25萬5 千股、5 萬股、12萬4,997 股、5 萬股、2 萬股、1
    股、1 股。
  (二)被告乙○○於附表所示之時間以台灣汎沃公司法定代理人身
    分，撤回原告以台灣汎沃公司法定代理人身分於奧地利對於
    奧商汎沃公司之民事訴訟，並召集台灣汎沃公司之股東臨時
    會改選董監事，及向法院聲請禁止原告行使董事長職權之假
    處分，
四、本件爭點與本院判斷：
  (一)原告依據侵權行為法則請求被告賠償部分：
  原告主張：原告自89年2 月23日即擔任台灣汎沃公司之董事
    長，因奧商汎沃公司自89年底即不依約給付台灣汎沃公司零
    件設備，致台灣汎沃公司遭客戶索賠，原告乃於90年7 月3
    日召集台灣汎沃公司臨時股東會，決議由原告代表台灣汎沃
    公司前往奧地利法院對於奧商汎沃公司提起民事訴訟，請求
    賠償美金856 萬7,477 元之損害，詎被告竟於附表所示之時
    間，(1)假藉台灣汎沃公司名義撤回原告向奧地利法院所提起
    之民事訴訟，(2)未經台灣汎沃公司董事會許可，冒用台灣汎
    沃公司名義企圖召集臨時股東會，改選董事及監察人，(3)藉
    口台灣汎沃公司經營虧損為由，具狀向法院聲請定暫時狀態
    假處分，禁止原告行使董事長職務，(4)於90年9 月20日向經
    濟部中部辦公室請求變更台灣汎沃公司董事及監察人之登記
    ，(5)向桃園地方法院檢察署對原告提起刑事告訴，(6)90年9
    月間散發信函予第三人，指稱原告已遭解任，(7)被告於91年
    2 月間接受電動遊戲界雜誌Intergame 之專訪，指稱原告已
    遭解任，(8)原告寫信給台灣汎沃公司股東卓鴻圖，指稱原告
    拒絕和解，故必須再發動刑事告訴，要脅卓源圖，要求卓鴻
    圖勸原告和解，(9)被告發現上述威脅之信函未能使原告就範
    ，竟向台灣士林地方法院自訴原告侵占，均係不法侵害原告
    之名譽與信用，原告自得依據侵權行為法則請求被告賠償云
    云。被告則以：原告於89年2 月23日並未當選台灣汎沃公司
    之董事長，且於90年7 月3 日召集之股東臨時會並由奧商汎
    沃公司代表人廖英智提出臨時動議，解除原告、訴外人卓鴻
    圖及卡賽爾等人之董事職務，嗣於92年10月30日舉行之股東
    臨時會則推選乙○○為新任董事長，原告並未權限代表台灣
    汎沃公司在奧地利法院提起民事訴訟，因此，被告於奧地利
    法院撤回民事訴訟，在台灣對於原告聲請定暫時狀態之假處
    分，及對於原告提起刑事告訴與自訴，或將外表發原告並非
    台灣汎沃公司之言詞，均非侵權行為等語，資為抗辯。是本
    件首應審究厥為原告於89年2 月23日是否當選為台灣汎沃公
    司之董事長。
  原告雖主張：台灣汎沃公司發起人全體於89年2 月23日下午
    5 時在台灣汎沃公司辦公室召開發起人會議，選舉原告、卡
    爾賽、乙○○、卓鴻圖為董事，並於同日下午6 時於同址由
    全體董事4 人出席，選舉原告擔任台灣汎沃公司1 董事長云
    云，並提出發起人大會議事錄、董事會議事錄各1 件為證（
    詳原證18）。惟查被告歐喬自89年1 月1 日起至89年2 月26
    日止均未有入出境資料，於89年2 月27日入境，嗣於89 年3
    月1 日出境事實，有法務部入出境資連結作業查詢單1 件在
    卷可證，堪信被告乙○○於89年2 月23日未在台灣境內，則
    上開發起人大會、董事會議事錄記載被告乙○○於89年2 月
    23日曾出台灣汎沃公司發起人大會、董事會，並推選原告為
    董事與董事長，顯與事實不符。自難憑上開發起人大會、董
    事會議事錄遽認原告已當選台灣汎沃公司之董事長。
  原告雖又主張：台灣高等法院92年上易字第3323號刑事判決
    判認原告與卓鴻圖偽造文書無罪，可認原告確於89年2 月23
    日當選為台灣汎沃公司董事長云云。惟查上開刑事判決係以
    「自上述88年9 月會議後，關於辦理設立台灣沃汎公司之程
    序，應如何確定董、監事名單及聯絡窗口為何等節，被告（
    即甲○○○與卓鴻圖）、告訴人（即奧地利沃汎公司人員）
    與資誠會計師事務所承辦人員間，顯然在認知和聯繫上產生
    落差，...... 依 奧地利沃汎公司之瞭解，奧地利汎沃公司
    與資誠會計師事務所之窗口為安東，並非被告等二人，被告
    等二人亦均否認為奧地利沃汎公司與資誠會計師事務所聯絡
    之窗口，資誠會計師事務所誤認被告等二人為窗口，顯為奧
    地利沃汎公司、被告等二人與資誠會計師事務所認知上之差
    距。而證人即資誠會計師事務所承辦人員蘇淑苓、鄭與華及
    張泌莉所證，均認被告甲○○○應登記擔任台灣汎沃公司的
    董事畏，惟據證人何熙及Purgi Hitaenbenger所證，奧地利
    汎沃公司並不知道被告甲○○○登記擔任台灣汎沃公司的董
    事長。...... 奧 地利汎沃公司人員於浩甲○○○登記為台
    灣汎沃公司之董事長後，雖非必然知情，然被告二人對於奧
    地利汎沃公司方面仍認定卡爾賽為台灣汎沃公司之董事長乙
    即應不知情，...... 自 難遽認被告二人以刑法第214 條之
    罪相繩」為由，而為原告無罪之判決，並非認定原告即係台
    灣汎沃公司之合法董事長。因此，原告持上開刑事判決謂其
    為台灣汎沃公司之董事長云云，顯屬無據，不足採信。
  原告雖又主張：依據公司法第144 條、第177 條規定，發起
    人無須親自出席創立會，如發起人出具委託書，載明授權範
    圍，委託代理人出席創立會者，創立會亦得合法召開、決議
    ，議被告乙○○既於88年9 月17日為被告奧商汎沃公司出具
    委任書授權會計師賴春田、陳一芳、何淑敏代理被告奧商汎
    沃公司辦理一切在我國投資設立台灣汎沃公司之一切有關申
    請手續，為所有本人基於台灣汎沃公司之發起人或股東所應
    為之行為，何淑敏等會計師即得代理被告奧商汎沃公司出席
    台灣汎沃公司89年2 月23日之創立會，並參與決議，無須被
    告乙○○親自出席該次創立會云云，惟僅徒託空言，未能舉
    證以實其說，且被告乙○○亦否認有出具授權書委託會計師
    賴春田、陳一芳、何淑敏代理被告汎沃公司出席創立會之行
    為，核原告此部分之主張已難憑信。況按「縱然訂貨人係受
    他人之委任處理訂約事務而為，委任人且曾授與以代理權，
    然若未以委任人之名義行之或表明其代理之旨者仍不能認委
    任人為買賣契約之當事人。」最高法院72年度台上字第2328
    號判決著有明文。而系爭89年2 月23日之發起人會議與董事
    會議議事錄，係分別記載發起人全體與董事四名出席，並未
    記載究竟係何會計師以奧商汎沃公司與乙○○名義出席發起
    人與董事會議，亦未有會計師表明代理之旨，自難認奧商汎
    沃公司與乙○○係由會計師代理出席發起人與董事會議。核
    原告此部分之主張，顯與事實不符，不足採信。
  綜上所述，原告於89年2 月23日時並未經發起人大會與董事
    會選任為董事長，則原告並無權限代表台灣汎沃公司在奧地
    利對於奧商汎沃公司提起民事訴訟，被告乙○○以台灣汎沃
    公司代表人身分撤回台灣汎沃公司之民事訴訟，另行召集股
    東臨時會，發表原告非台灣汎沃公司董事長之言詞，或對原
    告提起定暫時狀態假處分之聲請，及對於原告提起刑事告訴
    或自訴，顯屬非不法侵害原告之權利。是原告依據侵權行為
    之法律關係請求被告賠償損害，於法無據，不應准許。
  (二)原告主張被告違約請求賠償部分：
  原告雖主張：被告為脫免瑕疵產品之民事賠償責任，竟使用
    各項不法手段，打擊原告信用及聲譽，企圖阻撓原告代表汎
    沃公司求償，已經嚴重違反合資契約之附隨義務，使原告遭
    受鉅大損害，成立不完全給付，被告應依債務不履行之規定
    負損害賠償責任云云，並提出合資契約書1件（詳原證3）為
    證。惟查上開合資契約係由奧商汎沃公司、原告所締結，被
    告乙○○並非上開合資契約契約之當事人，是原告依據合資
    契約之法律關係請求被告乙○○賠償損害，顯屬無據。復查
    原告並非台灣汎沃公司之董事長，被告乙○○（即被告奧商
    汎沃公司之代表人）以台灣汎沃公司法定代理人之身分，撤
    回原告以台灣汎沃公司法定代理人身分於奧地利對於奧商汎
    沃公司之民事訴訟，並召集台灣汎沃公司之股東臨東會，及
    向法院聲請禁止原告行使董事長職權之假處分，又向經濟部
    中部辦公室申請變更台灣汎沃公司董事與監察人之登載等行
    為，對於原告並不構成侵權行為，已詳述如前，尚難認被告
    有違反合資契約附隨義務之行為。
  原告雖又主張：被告奧商汎沃公司並未依據合資契約之約定
    提供技術予台灣汎沃公司，且提供之產品有瑕疵存在，顯有
    違反合資契約之行為，致台灣汎沃公司無法交貨予客戶，並
    遭受客戶索賠，而受有鉅額損失，自應對原告負損害賠償責
    任云云。惟原告對於被告奧商汎沃公司所交付予台灣汎沃公
    司之產品有何瑕疵存在，被告於何時拒絕依約修補瑕疵，並
    拒絕提供無瑕疵之物，台灣汎沃公司對於何地之經銷商負擔
    鉅額之違約金賠償，及負擔之違約金賠償金額為若干，均未
    具體陳明，亦未舉證以實其說，且據被告所否認，核原告此
    部分之主張，顯屬無據，不足採信。
  原告雖又主張：其借款435 萬元予台灣汎沃公司云云，惟原
    告主張借貸之相對人既係台灣汎沃公司，被告乙○○與奧商
    汎沃公司既非借貸契約之當事人，則原告依據借貸契約之法
    律關係請求被告賠償損害，亦屬無據。
  綜上所述，原告以被告違約為由請求被告連帶賠償，為無理
    由，不應准許。
五、從而，原告依據侵權行為及契約之法律關係，請求被告連帶
    賠償540 萬元，及自起訴狀繕本送達翌日起至清償日止按年
    息5%計算之利息，為無理由，應予駁回。又原告既受敗訴之
    判決，其假執行之聲請亦失所附麗，應併予駁回。
六、結論：原告之訴為無理由，依民事訴訟法第78條，判決如主
    文。
中　　華　　民　　國　　96　　年　　11　　月　　30　　日
                  民事第三庭    法　官　何君豪
以上正本係照原本作成
如對本判決上訴，須於判決送達後20日內向本院提出上訴狀
中　　華　　民　　國　　96　　年　　11　　月　　30　　日
                                書記官　蕭興南
